【裁判字號】    97,台上,610
【裁判日期】    970327
【裁判案由】    損害賠償
【裁判全文】
最高法院民事判決              九十七年度台上字第六一０號
上  訴  人  日東洋企業有限公司
法定代理人  甲 ○ ○
訴訟代理人  吳 永 茂律師
被 上訴 人  竇氏實業股份有限公司
法定代理人  乙○○○
上列當事人間請求損害賠償事件，上訴人對於中華民國九十六年
八月二十一日台灣高等法院台南分院第二審判決（九十六年度上
字第一八號），提起上訴，本院判決如下：
    主  文
原判決廢棄，發回台灣高等法院台南分院。
    理  由
本件被上訴人主張：兩造於民國九十三年八月十二日簽訂「網路
架高鋼板地板採購合約（下稱系爭合約）」，依約上訴人應於同
年九月十五日前全部完工，迭經伊於同年九月二十三日、十月十
四日、十五日書面通知上訴人進場施作，繼於同年十一月一日以
存證信函通知上訴人限期備料交貨履約，復於同年十一月五日以
存證信函依系爭合約第三條第二款約定通知上訴人七日限期改善
，逾期視為同意解約；上訴人均置之不理，顯已無履約之誠意，
致伊因解約而受有新台幣（下同）一百九十六萬三千四百零五元
之損失，爰依民法第二百五十條及系爭合約第三條第二款約定，
求為命上訴人給付一百九十三萬二千四百九十五元並加付法定遲
延利息之判決（被上訴人請求，超過上開金額部分，業據第一審
敗訴判決確定）。
上訴人則以：系爭合約地板原採「後貼」施工法，嗣因該施工法
無法達成業主要求，兩造遂與當時業主南部科學工業園區管理局
指派之監工建築師檢討研議，將其改為「前貼」之施工法，確定
後，被上訴人雖於九十三年十月三十日寄發「採購訂單」予伊，
惟因該「採購訂單」所訂伊完工之期限，距「採購訂單」送達之
日期僅約二個月，依一般工程施工之通常進程，顯屬過短而無法
完成，故伊就「採購訂單」所定內容亦表示不同意；況該「採購
訂單」亦未經兩造簽名。又系爭合約第九條約定，應依業主要求
提供施工圖說、樣品板、材料大樣、放樣後施工圖、色樣等等送
審文件，轉由被上訴人送交業主審查，經業主書面確認核可後本
合約始生效力；然系爭合約網路地板「後貼」之施工方法並未經
業主審核通過，依約尚未生效。縱認已生效，被上訴人所提出據
以請求賠償之單據，其真正均非無疑，且該書證與被上訴人所受
之損害亦無何關聯，其請求尚屬無據等語，資為抗辯。
原審維持第一審所為被上訴人勝訴判決，無非以：系爭合約第九
條固約定，簽約後上訴人依業主要求提供施工圖說、樣品板、材
料大樣、放樣後施工圖、色樣等等送審文件，轉由被上訴人送交
業主審查，經業主書面確認核可後本合約始生效力；惟依被上訴
人與業主所訂行政大樓裝修工程合約第九條規定及施工說明書第
一章第一、二、三節規定，可知被上訴人與業主約定經建築師書
面核可即視同業主書面核可。查上訴人已自承其所提出送審資料
是「後貼」式施工法等語，證人李國維即藍之光建築師事務所工
務經理亦證稱：竇氏公司送審施工計畫書，經我們審核後有同意
其送審資料等語，且有該建築師事務所九十三年九月二十七日師
字第九三○五○六號核可之函文可稽，復經證人王明信即業主之
承辦員證稱：本件網路地板和後貼方法是屬於建築師專業審查範
圍，並不需經本局審核，只要建築師核可合約原則上就生效等語
相符，系爭合約已生效力，應屬無疑。次查系爭合約上訴人施作
之「鋼質地板」規格為五○×五○cm，而「地磚」部分規格為六
○×六○cm，係由被上訴人另行發包，二者規格原不相同；「地
磚」與「鋼質地板」規格既不相同，其施工方式即需由其他地磚
廠商將地磚貼於上訴人所施作之鋼質地板（即所謂「後貼」施工
法）。惟如將「地磚」規格更改為五○×五○cm，則可將地磚改
交由上訴人在其工廠加工貼面於鋼質地板，此即「前貼」施工法
。系爭工程原預定施作之六○×六○cm「橡膠地磚」，雖與上訴
人所承作之「網路鋼質地板」五○×五○cm規格不符，但仍可依
被上訴人原與業主工程合約所定之「後貼」方式施工，原無前貼
、後貼施工法之問題，嗣因上訴人自行與系爭工程監工建築師事
務所溝通，希望能將「橡膠地磚」由規格六○×六○cm改成五○
×五○cm，並陳明「前貼、後貼施工法」之利弊，始由證人李國
維向業主建議更改「橡膠地磚」規格，然因上訴人生產線無法配
合而作罷等情，此亦經證人李國維證述屬實。再酌以被上訴人曾
於九十三年九月二十七日以書面告知施工方式依系爭合約續行，
並交付上訴人業務代表郭國勝簽名，且具結載明『裸板施工』，
是上訴人已明知仍採「後貼」施工法無訛；況兩造雖另協商地磚
之價格及交期，但雙方均未於採購訂單上簽名，其變更顯未達成
合意。系爭合約既未變更，上訴人迄未依系爭合約履行，被上訴
人迭次催告，上訴人均未施工，自已構成給付遲延，被上訴人於
九十三年十一月五日以存證信函依系爭合約第三條第二款通知上
訴人限期七日內改善，逾期未履行者，即解除系爭合約，有該存
證信函足稽，堪認被上訴人已合法解除契約。又被上訴人因上訴
人違約而支出網路地板及腳架費用計四百四十八萬五千八百三十
六元、進口報關費計十一萬五千一百二十二元、商港服務費計五
千四百七十二元、安裝費計五十三萬零九百八十五元、一六．五
㎡之FS八○○（網路地板）費計二萬二千八百九十元、零件費計
三萬六千九百三十四元、搬運費計六萬五千元及垃圾清運費計四
萬五千元，共計五百三十萬七千二百三十九元。扣除系爭合約約
定每平方公尺單價八百十元，實際施作面積為四千一百六十六點
三五平方公尺，計三百三十七萬四千七百四十四元，依此核算，
上訴人尚應賠償被上訴人因解除契約而致損失一百九十三萬二千
四百九十五元，因認被上訴人依前述法律關係請求上訴人如數給
付及利息，核屬正當，應予准許等詞，為其判斷之基礎。
按私文書應由舉證人證其真正。又私文書經本人或其代理人簽名
、蓋章或按指印或有法院或公證人之認證者，推定為真正。民事
訴訟法第三百五十七條、第三百五十八條第一項分別定有明文。
私文書之真正，如他造當事人有爭執者，則舉證人應負證其真正
之責；必先證其真正，始有形式上之證據力，更須其內容與待證
事實有關，且屬可信者，始有實質上之證據力。本件被上訴人主
張因解除系爭合約而受有前述之損害，固提出原證八詳細表附件
一至十二號所列進口報單、應收帳款單據表、損失價金計算式表
等書據為證（見第一審補字卷第一五至第四一頁），惟上訴人一
再否認前開私文書之真正及其與被上訴人所受損害之關聯性（見
第一審卷二第二五九頁，原審卷第三二頁、三七頁），且上開私
文書外觀尚有未經其製作人或其代理人簽名、蓋章，原審未詳為
調查審認，遽採為判決基礎，自有未合。上訴論旨，指摘原判決
為不當，求予廢棄，非無理由。
據上論結，本件上訴為有理由。依民事訴訟法第四百七十七條第
一項、第四百七十八條第二項，判決如主文。
中    華    民    國  九十七  年    三    月  二十七  日
                      最高法院民事第七庭
                          審判長法官  劉  福  來
                                法官  陳  國  禎
                                法官  陳  重  瑜
                                法官  吳  謀  焰
                                法官  許  正  順
      本件正本證明與原本無異
                                      書  記  官
中    華    民    國  九十七  年    四    月   十四   日
                                                      v


司法院資訊處製作；財團法人民間司法改革基金會備份。
